臺灣橋頭地方法院民事簡易判決　　　 110年度橋簡字第1139號
原　　　告　陳林美霞
　　　　　　陳忠義　
共　　　同
訴訟代理人　陳俊甫　
被　　　告　侯景博　
上列當事人間請求損害賠償事件，經本院刑事庭以110年度審附
民字第211號裁定移送前來，本院於民國111年2月8日言詞辯論終
結，判決如下：
    主  文
被告應各給付原告新臺幣壹萬元，及均自民國一百一十年八月十
七日起至清償日止，按週年利率百分之五計算之利息。
原告其餘之訴駁回。
訴訟費用由被告負擔十五分之一，餘由原告負擔。
本判決關於原告勝訴部分得假執行。
原告其餘假執行之聲請駁回。
    事實及理由
一、被告未於言詞辯論期日到場，核無民事訴訟法第386 條各款
    所列情形，爰依原告聲請，由其一造辯論而為判決。
二、原告主張：被告未經原告同意，於民國109年3月11日、同年
    4月21日，在高雄市○○區○○○巷00○0號前之電線桿上，
    張貼載有原告姓名、住址及行動電話號碼（均詳卷）等個人
    資料之紙張供人瀏覽，而以此方式非法利用原告個人資料，
    顯已侵害原告受個人資料保護法保障之隱私權；被告另於10
    9年4月3日凌晨4時許、109年6月4日凌晨2時許、109年8月19
    日凌晨4時45分許，共三度持油漆朝原告住處之鐵捲門、監
    視器、牆面等處潑灑，造成原告精神上壓力，爰依侵權行為
    之法律關係請求被告賠償原告每人新臺幣（下同）15萬元之
    慰撫金（侵害個人資料2次、每次3萬元，潑漆3次，每次3萬
    元，每人合計各15萬元）等語。聲明：(一)被告應給付原告
    陳林美霞、陳忠義各15萬元，及均自起訴狀繕本送達翌日起
    至清償日止，按週年利率5%計算之利息。(二)願供擔保，請
    准宣告假執行。
三、被告未於言詞辯論期日到場，亦未提出書狀作任何聲明或陳
    述。
四、本院之判斷:
(一)原告主張個資受侵害部分：
 1、按人格權受侵害時，得請求法院除去其侵害；有受侵害之虞
    時，得請求防止之；姓名權受侵害者，得請求法院除去其侵
    害，並得請求損害賠償；因故意或過失，不法侵害他人之權
    利者，負損害賠償責任；不法侵害他人之身體、健康、名譽
    、自由、信用、隱私、貞操，或不法侵害其他人格法益而情
    節重大者，被害人雖非財產上之損害，亦得請求賠償相當之
    金額。其名譽被侵害者，並得請求回復名譽之適當處分。民
    法第18條第1項、第19條、第184條第1項前段、第195條第1
    項分別定有明文。又按維護人性尊嚴與尊重人格自由發展，
    乃自由民主憲政秩序之核心價值。隱私權雖非憲法明文列舉
    之權利，惟基於人性尊嚴與個人主體性之維護及人格發展之
    完整，並為保障個人生活私密領域免於他人侵擾及個人資料
    之自主控制，隱私權乃為不可或缺之基本權利，而受憲法第
    22條所保障（釋字第585號解釋參照）。其中就個人自主控
    制個人資料之資訊隱私權而言，乃保障人民決定是否揭露其
    個人資料、及在何種範圍內、於何時、以何種方式、向何人
    揭露之決定權，並保障人民對其個人資料之使用有知悉與控
    制權及資料記載錯誤之更正權，釋字第603號解釋可資參照
    。
 2、原告主張被告於109年3月11日在上開地點張貼載有上開資訊
    之紙張供人瀏覽之事實，有本院110年度簡字第1282號刑事
    案件（被告因上開行為經判處拘役，下稱系爭刑案）卷內事
    證可稽，且經被告於系爭刑案審理時自陳不諱，是本院依上
    開證據調查結果，堪認原告主張之事實為真，被告以此方式
    利用其持有之原告個人資料，顯已超越特定目的之必要範圍
    ，而侵害原告自主控制個人資料之資訊隱私權，是原告依侵
    權行為之法律關係請求損害賠償，即非無據。按慰藉金之賠
    償須以人格權遭遇侵害，使精神上受有痛苦為必要，其核給
    之標準固與財產上損害之計算不同，然非不可斟酌雙方身分
    資力、加害程度，及其他各種情形核定相當之數額。爰審酌
    本件被告於109年3月11日所為，係擅自將原告之個人資料公
    開張貼於電線桿，侵害原告之資訊隱私權，自堪非難，並考
    量系爭刑案卷內事證顯示其因與原告之子陳治廷之債務糾紛
    而為上開行為之動機，兼衡原告林陳美霞於109年間有2筆所
    得資料、名下有2筆財產資料；原告陳忠義於109年間無所得
    資料，名下無財產資料；被告於109年間無所得資料，名下
    無財產資料，有兩造稅務電子閘門財產所得調件明細表可參
    （本院卷證物袋內），及其所貼紙張上原告姓名之出現頻率
    、字體大小、所生侵害程度、造成之影響等一切情況，認原
    告就109年3月11日張貼上開紙張之行為請求被告各給付30,0
    00元之慰撫金，尚屬過高，應各以10,000元為適當。
 3、原告雖另主張被告於同年4 月21日為上開張貼原告個資之行
    為，但此部分未見事證可佐，亦未見系爭刑案判決為此認定
    ，且遍觀系爭刑案卷內原告指述、被告供述及現場照片、監
    視器畫面等資料，並無事證顯示被告於同年4月21日有此行
    為，且系爭刑案告訴人（原告之子陳俊甫、陳治廷）於該案
    警詢、偵訊、審理過程中亦未就同年4月21日之事有何指述
    ，無從認定被告當日有此行為，原告此部份主張自非有據。
(二)原告主張潑漆部分:
    按民法第18條規定：「人格權受侵害時，得請求法院除去其
    侵害；有受侵害之虞時，得請求防止之。前項情形，以法律
    有特別規定者為限，得請求損害賠償或慰撫金。」及依同法
    第195條第1項規定：「不法侵害他人之身體、健康、名譽、
    自由、信用、隱私、貞操，或不法侵害其他人格法益而情節
    重大者，被害人雖非財產上之損害，亦得請求賠償相當之金
    額。其名譽被侵害者，並得請求回復名譽之適當處分。」可
    見精神慰撫金係人格法益遭受不法侵害時始得請求。本件原
    告主張被告於前開時間3度向其住處潑灑油漆之事實，有系
    爭刑案卷內之現場照片、監視器翻拍畫面可稽，且經被告於
    系爭刑案審理時坦承不諱，但被告潑灑油漆之行為雖可能導
    致上開物品受損，但財產權並非人格法益，而原告又未具體
    舉證證明被告所為造成其何種人格權受損，或有何使其人格
    法益遭受侵害而情節重大之情形，其請求被告賠償精神慰撫
    金，尚屬無據。
五、綜上所述，原告主張被告各應給付原告10,000元，及自起訴
    狀繕本送達翌日即110年8月17日起（見附民卷第7頁）至清
    償日止，按週年利率5%計算之利息，為有理由，應予准許，
    逾此範圍之請求，則無理由，應予駁回。
六、本件原告勝訴部分係就民事訴訟法第427條訴訟適用簡易程
    序所為被告敗訴之判決，依同法第389條第1項第3款規定職
    權宣告假執行（原告雖聲明願供擔保請准假執行，但此僅在
    促請注意，本院毋庸為准駁之諭知），至原告敗訴部分，其
    假執行之聲請無所附麗，應予駁回。
七、訴訟費用負擔之依據：民事訴訟法第79條（本件係刑事附帶
    民事訴訟，本無須納裁判費，惟為訴訟費用發生時得以確定
    其數額，依法為訴訟費用負擔之諭知）。
中    華    民    國   111    年    2     月    24    日
                  橋頭簡易庭  法      官    呂維翰
以上正本與原本相符。
如不服本判決，應於送達後20日內，向本院提出上訴狀並表明上
訴理由，如於本判決宣示後送達前提起上訴者，應於判決送達後
20日內補提上訴理由書（須附繕本）。
中    華    民    國   111    年     2    月    24    日
                              書  記  官    薛如媛